【裁判字號】    98,消債更,88
【裁判日期】    980331
【裁判案由】    更生事件
【裁判全文】
臺灣臺北地方法院民事裁定            98年度消債更字第88號
聲  請  人
即債務人    甲○○
上列當事人聲請消費者債務清理事件，本院裁定如下：
    主  文
債務人甲○○自中華民國九十八年四月三日下午四時起開始更生
程序。
命司法事務官進行本件更生程序。
    理  由
一、按債務人不能清償債務，得依消費者債務清理條例所定更生
    程序清理其債務；債務人於消費者債務清理條例施行前，依
    中華民國銀行公會辦理消費金融案件無擔保債務協商機制，
    與金融機構成立債務協商後，因不可歸責於己之事由致履行
    顯有重大困難者，得聲請更生；又法院開始更生程序之裁定
    ，應載明其年、月、日、時，並即時發生效力；法院裁定開
    始更生或清算程序後，得命司法事務官進行更生或清算程序
    ，消費者債務清理條例第3條、第151條第5款、第6款、第45
    條第1項、第16條第1項分別定有明文。
二、本件債務人主張：其前向中國信託商業銀行股份有限公司、
    永豐商業銀行股份有限公司、台新國際商業銀行股份有限公
    司、大眾商業銀行股份有限公司、萬泰商業銀行股份有限公
    司、渣打國際商業銀行股份有限公司、荷商荷蘭銀行股份有
    限公司、台灣新光商業銀行股份有限公司、永豐信用卡股份
    有限公司、美商花旗銀行股份有限公司等多家金融機構申請
    信用卡、現金卡或信用貸款，致累積債務達新台幣（下同）
    238萬9732元，有不能清償債務情事，經依金融主管機關協
    調成立之中華民國銀行公會會員辦理消費金融案件無擔保債
    務協商機制與金融機構達成分期還款協議，同意自民國95年
    6月起，分80期，每月還款3萬5054元方式償債，茲因其罹患
    顱內惡性腫瘤，於95年6月29日急診住院，接受開顱手術清
    除血塊和腫瘤，於95年8月3日始出院，且債務人之母親朱蘇
    春蘭於96年間罹患老年癡呆症，每月僱用外籍家庭工須支付
    薪資2萬774元，由債務人與其姐姐乙○○共同負擔，而債務
    人每月薪資收入僅3、4萬元，於扣除每月生活必要支出及母
    親扶養費後，已無法清償債務，是債務人因不可歸責於己之
    事由，致使履行已成立之協商內容顯有困難，因而於95年7
    月起毀諾，且其無擔保或無優先權之債務總額未逾1200萬元
    ，復未經法院裁定開始清算程序或宣告破產，爰向本院聲請
    更生等語。
三、經查，債務人主張之上開事實，業據提出財產及收入狀況說
    明書、債權人清冊、全民健康保險重大傷病核定審查通知書
    、戶口名簿、勞工保險被保險人投保資料表、財團法人金融
    聯合徵信中心當事人綜合信用報告、診斷證明書、財政部台
    灣省北區國稅局95、96年度綜合所得稅各類所得資料清單、
    財產歸屬資料清單、存摺明細、女傭每月薪資明細表、戶籍
    謄本、協議書、無擔保債務還款計劃、醫療費用收據、保險
    費繳費證明書等件為證，依上開財政部台灣省北區國稅局95
    、96年度綜合所得稅各類所得資料清單、薪資存摺明細所示
    ，債務人於95、96年度之收入總額分別為26萬5561元、59萬
    687元，依此計算其平均每月收入為2萬2130元、4萬9223元
    ，而債務人居住於台北縣新店市，依行政院主計處公告之95
    、96年度台北縣平均每人每月最低生活費分別為1萬433元、
    1萬948元，是債務人之薪資收入扣除每月最低生活費及母親
    扶養費後，已低於每月協商還款金額3萬5054元，且債務人
    於97年4月30日起，任職於台灣宅配通股份有限公司，每月
    薪資收入為3萬4000餘元至3萬8000餘元不等，此觀諸上開薪
    資帳戶明細即明，顯較其96年度收入減少，依行政院主計處
    公告之97年度臺北縣平均每人每月最低生活費為1萬1401 元
    ，則債務人之收入扣除每月最低生活費後，已低於每月協商
    還款金額3萬5054元，遑論尚須支付母親扶養費，是債務人
    所稱其有不能清償債務之情事，尚屬可信。此外，本件復查
    無債務人有消費者債務清理條例第6條第3項、第8條或第46
    條各款所定駁回更生聲請之事由存在，則債務人聲請更生，
    應屬有據，並依上開規定命司法事務官進行本件更生程序，
    爰裁定如主文。
中    華    民    國    98    年    3     月    31    日
                 民事第二庭    法   官  鍾素鳳
上為正本係照原本作成。
本件不得抗告。
中    華    民    國    98    年    3     月    31    日
                                書記官  林玗倩


司法院資訊處製作；財團法人民間司法改革基金會備份。
